---
title: "Análise Comparativa - State of Data (2021–2023)"
subtitle: "Disciplina: Ciência de Dados — Bacharelado em Ciência da Computação — CEUB DF"
author: "Prof. MSc. Weslley Rodrigues"
date: "08/04/2025"
format:
  html:
    df-print: paged
    toc: true
    toc-depth: 3
    theme: cosmo
    highlight-style: github
---

```{r setup, include=FALSE}
knitr::opts_chunk$set(
  echo = TRUE,
  warning = FALSE,
  message = FALSE
)
Sys.setenv("VROOM_CONNECTION_SIZE" = 131072 * 10)
```

# Introdução

Nesta aula, daremos continuidade à análise e

---
title: "Análise Comparativa - State of Data (2021–2023)"
subtitle: "Disciplina: Ciência de Dados — Bacharelado em Ciência da Computação — CEUB DF"
author: "Prof. MSc. Weslley Rodrigues"
date: "08/04/2025"
format:
  html:
    df-print: paged
    toc: true
    toc-depth: 3
    theme: cosmo
    highlight-style: github
---

```{r setup, include=FALSE}
knitr::opts_chunk$set(
  echo = TRUE,
  warning = FALSE,
  message = FALSE
)
Sys.setenv("VROOM_CONNECTION_SIZE" = 131072 * 10)
```

# Introdução

Nesta aula, daremos continuidade à análise exploratória dos dados do mercado de trabalho em dados no Brasil. Vamos expandir o escopo para incluir análises comparativas mais robustas entre os anos de 2021, 2022 e 2023, além de avançar na preparação da base para análises preditivas e modelagem estatística.

**Relembrando os objetivos gerais:**

1.  Unificar e harmonizar datasets de anos diferentes (2021–2023)
2.  Aplicar transformações limpas, com `janitor`, `dplyr` e `stringr`
3.  Criar visualizações analíticas com `ggplot2`
4.  Analisar diferenças salariais, perfis profissionais e preferências de trabalho
5.  Avançar para modelagem e clusterização com `tidymodels` e `kmeans` nas próximas aulas

------------------------------------------------------------------------

## 1. Preparação do Ambiente

```{r pacotes}
if (!require(pacman)) install.packages("pacman")
pacman::p_load(
  dplyr, tidyr, readr, janitor, stringr, lubridate, ggplot2, 
  plotly, geobr, sf, tidymodels, kableExtra, scales
)
```

------------------------------------------------------------------------

## 2. Carregamento e Limpeza Inicial

```{r carregar}
url_2021 <- "https://drive.google.com/uc?export=download&id=1DlvZRG7S34KyF-sHnz5Ri55f4mLat8XE"
url_2022 <- "https://drive.google.com/uc?export=download&id=1DjwDaYSpDuqTP8GO0i7KRFMFOptzG95b"
url_2023 <- "https://drive.google.com/uc?export=download&id=1Dvlc58A41dAuPK0EiCtvdFYjX3dmkMDT"
```

### 2.1 Função para Limpezza

```{r função-limpeza}
limpar_nomes <- function(df) {
  df %>%
    clean_names() %>%
    rename_with(~ str_replace_all(., "_+", "_")) %>%
    rename_with(~ str_trim(.)) %>%
    rename_with(~ str_replace_all(., "nao", "não")) %>%
    rename_with(~ str_replace_all(., "sass", "sas")) %>%
    rename_with(~ str_replace_all(., "pss", "spss")) %>%
    rename_with(~ str_replace_all(., "java_script", "javascript"))
}
```

###2.2 Fase de Tratamento

```{r carregar-dados}
dados_2021 <- read_csv(url_2021) %>% limpar_nomes() %>% mutate(ano = 2021)
dados_2022 <- read_csv(url_2022) %>% limpar_nomes() %>% mutate(ano = 2022)
dados_2023 <- read_csv(url_2023) %>% limpar_nomes() %>% mutate(ano = 2023)
```

## Tabelas Generos

```{r}
# Dados de 2021
dados_2021 %>%
  filter(!is.na(p1_a_idade)) %>%
  count(ano, p1_a_a_faixa_idade, p1_b_genero, p1_e_estado_onde_mora) %>%
  arrange(ano, p1_a_a_faixa_idade, p1_b_genero, p1_e_estado_onde_mora)

# Dados de 2022
dados_2022 %>%
  filter(!is.na(p1_a_1_faixa_idade)) %>%
  count(ano, p1_a_1_faixa_idade, p1_b_genero, p1_c_cor_raca_etnia) %>%
  arrange(ano, p1_a_1_faixa_idade, p1_b_genero, p1_c_cor_raca_etnia)

# Dados de 2023
dados_2023 %>%
  filter(!is.na(p1_a_1_faixa_idade)) %>%
  count(ano, p1_a_1_faixa_idade, p1_b_genero, p1_c_cor_raca_etnia) %>%
  arrange(ano, p1_a_1_faixa_idade, p1_b_genero, p1_c_cor_raca_etnia)
```

```{r}
# Renomeia a coluna de faixa etária no dataframe de 2021 para ser consistente
dados_2021_renomeado <- dados_2021 %>%
  rename(faixa_idade = p1_a_a_faixa_idade)

# Renomeia a coluna de faixa etária nos dataframes de 2022 e 2023 para ser consistente
dados_2022_renomeado <- dados_2022 %>%
  rename(faixa_idade = p1_a_1_faixa_idade)

dados_2023_renomeado <- dados_2023 %>%
  rename(faixa_idade = p1_a_1_faixa_idade)

# Combina os três dataframes renomeados
dados_todos_anos <- bind_rows(dados_2021_renomeado, dados_2022_renomeado, dados_2023_renomeado)

# Agora, podemos contar a frequência da faixa etária para todos os anos combinados
# Opção 1: Soma total por faixa etária, ignorando o ano
dados_todos_anos %>%
  filter(!is.na(faixa_idade)) %>%
  count(faixa_idade) %>%
  arrange(faixa_idade)

```

## Api IBGE

```{r}
# --- 1. Carregamento de Pacotes ---
# Execute apenas uma vez se necessário:
# install.packages("httr")
# install.packages("jsonlite")
# install.packages("dplyr")

library(httr)
library(jsonlite)
library(dplyr)

# --- 2. Definição da Função para Coletar Dados do IBGE (via API v2) ---
get_ibge_population_data_r <- function(year_start, year_end) {
  series_code <- "6579"
  var_code <- "9324"
  
  anos <- year_start:year_end
  parsed_data_list <- list()
  
  for (ano in anos) {
    url <- paste0(
      "https://servicodados.ibge.gov.br/api/v2/conjuntos/", series_code,
      "/variaveis/", var_code,
      "?localidades=N3[all]&periodos=", ano
    )
    
    message(paste0("🔎 Buscando dados do IBGE para o ano de ", ano, "..."))
    
    tryCatch({
      response <- GET(url)
      stop_for_status(response)
      data <- fromJSON(content(response, "text", encoding = "UTF-8"))
      
      series_list <- data[[1]]$resultados[[1]]$series
      
      for (serie_item in series_list) {
        uf_id <- serie_item$localidade$id
        uf_nome <- serie_item$localidade$nome
        anos <- names(serie_item$serie)
        valores <- unlist(serie_item$serie)
        
        for (i in seq_along(anos)) {
          parsed_data_list[[length(parsed_data_list) + 1]] <- data.frame(
            ano = as.integer(anos[i]),
            uf_id = uf_id,
            uf_nome = uf_nome,
            populacao_estimada = as.integer(valores[i]),
            stringsAsFactors = FALSE
          )
        }
      }
    }, error = function(e) {
      message(paste0("❌ Erro ao buscar dados para o ano ", ano, ": ", e$message))
    })
  }
  
  if (length(parsed_data_list) > 0) {
    return(bind_rows(parsed_data_list))
  } else {
    warning("⚠️ Nenhum dado coletado.")
    return(data.frame())
  }
}

# --- 3. Uso: coleta de 2021 a 2023 ---
dados_populacao_ibge_r <- get_ibge_population_data_r(2021, 2023)

# --- 4. Visualiza e exporta ---
if (nrow(dados_populacao_ibge_r) > 0) {
  print(head(dados_populacao_ibge_r))
  write.csv(dados_populacao_ibge_r, "populacao_ibge_2021_2023.csv", row.names = FALSE)
  message("✅ Arquivo CSV 'populacao_ibge_2021_2023.csv' salvo com sucesso.")
} else {
  message("⚠️ Nenhum dado retornado. CSV não foi gerado.")
}

```

### Teste

```{r}
library(httr)
library(jsonlite)

url <- "https://servicodados.ibge.gov.br/api/v3/agregados/6579/periodos/2021-2023/variaveis/9324?localidades=N3[all]"
response <- GET(url)
json_text <- content(response, "text", encoding = "UTF-8")
cat(json_text)

```

```{r}
library(httr)

url <- "https://servicodados.ibge.gov.br/api/v3/agregados/6579/periodos/2021/variaveis/9324?localidades=N3[all]"
response <- GET(url)

# Mostra o status da resposta
print(status_code(response))

# Mostra o conteúdo bruto retornado pela API
conteudo <- content(response, "text", encoding = "UTF-8")
cat(conteudo)

```

## Web Scrap sidra.ibge

```{r}

#install.packages("rvest")
#install.packages("dplyr")
#install.packages("stringr")

library(rvest)
library(dplyr)
library(stringr)

# URL da tabela no site do SIDRA/IBGE
url <- "https://sidra.ibge.gov.br/tabela/6579#resultado"

# Lê a página HTML
pagina <- read_html(url)

# Extrai as tabelas HTML (pode demorar alguns segundos)
tabelas <- pagina %>% html_table(fill = TRUE)

# Mostra quantas tabelas foram encontradas
length(tabelas)

# Normalmente a tabela com dados está na segunda ou terceira posição
tabela_pop <- tabelas[[2]]

# Limpa e organiza a tabela
tabela_limpa <- tabela_pop %>%
  select(UF = 1, Populacao_2021 = 2) %>%
  filter(!is.na(Populacao_2021)) %>%
  mutate(
    UF = str_trim(UF),
    Populacao_2021 = as.integer(gsub("\\.", "", Populacao_2021))
  )

# Visualiza os dados
print(tabela_limpa)

# Salva em CSV
write.csv(tabela_limpa, "populacao_uf_2021_webscrap.csv", row.names = FALSE)

```

## 

```{r}
#install.packages("rvest")
#install.packages("httr")     # para requisições mais robustas
#install.packages("dplyr")    # para manipular os dados


library(rvest)
library(dplyr)

# URL da página que queremos raspar
url <- "https://g1.globo.com/"

# Ler o conteúdo HTML da página
pagina <- read_html(url)

# Extrair os títulos das manchetes (usando a classe CSS correta)
titulos <- pagina %>%
  html_nodes(".feed-post-link") %>%   # seletor CSS
  html_text(trim = TRUE)

# Mostrar os primeiros títulos
head(titulos)

```
